【裁判字號】    98,易緝,60
【裁判日期】    990105
【裁判案由】    毀損
【裁判全文】
臺灣彰化地方法院刑事判決              98年度易緝字第60號
公  訴  人  臺灣彰化地方法院檢察署檢察官
被      告  己○○
上列被告因毀損案件，經檢察官提起公訴（97年度偵字第9159號
），本院判決如下：
    主  文
己○○共同犯毀損他人物品罪，處有期徒刑貳月，如易科罰金，
以新臺幣壹仟元折算壹日。
    事  實
一、己○○於民國（下同）96年12月8 日凌晨某時許，搭乘由甲○○所駕駛車牌號碼ＦＴ－0829號自用小客車，與同車真實
    姓名年籍不詳、自稱「澎志強」之成年男子（均由檢察官另
    案偵辦），共同前往彰化縣花壇鄉某處，與其他數名真實姓
    名年籍均不詳之成年男子所駕駛之另三輛自用小客車會合後
    ，即共同基於毀損之犯意聯絡，於同日凌晨3 時許，分別搭
    乘四輛自用小客車，前往彰化縣彰化市○○路77號前，由甲○○持木棍（甲○○毀損部分，另經本院以97年度易字第12
    99號判決判處罪刑確定），己○○、自稱澎志強之成年男子
    及其他不詳之成年男子則分持磚塊、木棍，共同破壞乙○○
    所有、丙○○所使用、車牌號碼2007－ＬＥ號自用小客車之
    玻璃、鈑金，以及戊○○所有、車牌號碼Ｍ3 －8633號自用
    小客車之玻璃、鈑金、燈具，致令不勘使用，足以生損害於
    乙○○、戊○○。
二、案經乙○○、戊○○訴由彰化縣警察局彰化分局報告臺灣彰
    化地方法院檢察署檢察官偵查起訴。
    理  由
壹、證據能力之說明
一、按被告以外之人於審判外之言詞或書面陳述，除法律有規定
    者外，不得作為證據。被告以外之人於偵查中向檢察官所為
    之陳述，除顯有不可信之情況者外，得為證據。被告以外之
    人於審判外之陳述，雖不符前四條之規定，而經當事人於審
    判程序同意作為證據，法院審酌該言詞陳述或書面陳述作成
    時之情況，認為適當者，亦得為證據。當事人、代理人或辯
    護人於法院調查證據時，知有第159 條第1 項不得為證據之
    情形，而未於言詞辯論終結前聲明異議者，視為有前項之同
    意。刑事訴訟法第159 條第1 項、第159 條之1 第2 項、第
    159 條之5 分別定有明文。經查：
  (一)證人即告訴人乙○○、戊○○、證人即在場目擊之丙○○、
    丁○○於偵查中向檢察官所為證述，雖係被告以外之人於審
    判外之言詞陳述，為傳聞證據，然其等於偵查中向檢察官所
    為證述，既經具結（偵卷第40至43頁），且本院審酌該等言
    詞陳述係由證人出於自由意識而陳述，又無其他證據足認該
    等陳述有何顯不可信之情事等一切情況，依刑事訴訟法第15
    9 條之1 第2 項規定，認上開證人於偵訊中之證述，得採為
    認定本件犯罪事實所憑之證據。
  (二)證人戊○○、丙○○、丁○○於警詢時之證述，雖係被告以
    外之人於審判外之言詞陳述，為傳聞證據，然經本院於審理
    時當庭直接提示而為合法之調查，被告未於言詞辯論終結前
    聲明異議，本院復審酌該等言詞陳述係由證人出於自由意識
    而陳述，並無非法取證之情況，依刑事訴訟法第159 條之5
    之規定，認上開證人於警詢時之證述，應得採為認定本件犯
    罪事實所憑之證據。
二、本案下列引用之供述及非供述證據，經本院依法踐行調查證
    據程序，公訴人及被告均不爭執各該證據之證據能力，且亦
    查無依法應排除其證據能力之情形，是後述所引用證據之證
    據能力皆無疑義，合先敘明。
貳、認定被告犯罪之各項證據及理由
一、訊據被告己○○固自承其於上揭時間，搭乘由甲○○所駕駛
    車牌號碼ＦＴ－0829號自用小客車，前往彰化縣彰化市○○
    路77號之事實，惟矢口否認有何毀損之犯行，其辯稱：伊等
    到現場，看到現場另外三輛車的人下車與他人發生爭執後，
    甲○○就駕車離開，伊與甲○○均未下車等語。經查：
  (一)被告確於96年12月8 日凌晨3 時許，搭乘甲○○所駕駛之車
    牌號碼ＦＴ－0829號自用小客車，與同車自稱澎志強之成年
    男子，與其他數名真實姓名年籍均不詳之成年男子所駕駛之
    另三輛自用小客車，共同前往彰化縣彰化市○○路77號前，
    且乙○○所有之車牌號碼2007－ＬＥ號自用小客車、戊○○
    所有之車牌號碼Ｍ3 －8633號自用小客車之玻璃、鈑金、燈
    具確遭破壞之事實，業經被告於偵訊（97年度偵字第9159號
    卷第39、40頁）、本院審理時，均坦承不諱，核與證人戊○○（97年度偵字第50 67 號卷第3 至5 、45、46頁，本院97
    年度易字第1219號卷第37、38頁，本院98年12月8 日審理筆
    錄）、丙○○（偵卷第6 至10、45、46頁，本院97年度易字
    第1219號卷第34、35頁）、丁○○（偵卷第11至13、45、46
    頁，本院97年度易字第1219卷第35、36頁，本院98年12月8
    日審理筆錄）於警詢、偵訊、本院審理時證述之情節相符，
    並有路口監視器錄影畫面翻拍照片四幀（偵卷第18、19頁）
    、車籍查詢－基本資料詳細畫面三紙（偵卷第21至23頁）、
    車牌號碼Ｍ3 －8633號自用小客車及車牌號碼2007－ＬＥ號
    自用小客車之毀損情況照片12幀（偵卷第24至29頁）、交修
    明細表一紙（偵卷第30頁）、估價單二紙（偵卷第31、32
    頁）、案發現場圖一紙（本院97年度易字第1219卷第50頁）
    、案發現場照片12幀（本院97年度易字第1219號卷第51至56
    頁）在卷可稽。另被告所駕駛車牌號碼ＦＴ－0829號自用小
    客車於96年12月8 日凌晨2 時57分許，確曾出現在案發現場
    附近之四維路與中正路交岔路口一節，亦經本院勘驗該路口
    之監視器錄影光碟屬實，此有勘驗筆錄一份（本院97年度易
    字第1219號卷第60頁）、監視器錄影光碟一片（置本院97年
    度易字第1219號卷證物袋內）附卷可佐。
  (二)被告己○○雖辯稱：伊與甲○○均未下車，只有看到其他車
    輛的人下車與他人爭執時，甲○○隨即開車離去云云。然證
    人戊○○於本院審理時證稱：「（你當時有無看到裕隆藍色
    速利小客車的人有下車？）有，那輛車下來有三人，他們車
    子一到，就一群人下車，除了駕駛座的門沒有打開外其餘三
    個門都打開，他們下車後就往我們車子的方向移動，我就趕
    快跑，我移動時，有看到裕隆藍色速利小客車下車的人手上
    有棒子及刀子，那三輛車子下來的人，有哪些人，我現在認
    不得了。」等語，且證人丁○○於本院審理時亦結證稱：「
    （裕隆藍色速利小客車到現場後，車上的人有無下車？）有
    。下來三、四個人。」、「（裕隆藍色速利小客車的人下車
    後，手上有拿什麼工具？）下車的人都有拿棒子。」、「（
    他們下車後，朝什麼方向移動？）裕隆藍色速利小客車上的
    人雖然先到達，但是他們是等待其他二輛車來了後，其他人
    才一起下車，我當時看到約六、七人朝我的車輛移動，其他
    人朝戊○○的車子方向移動。甲○○是打我車子的擋風玻璃
    ，其他人也有人在打我車後擋風玻璃，但我不知道那些人是
    誰。我記得裕隆藍色速利小客車當時四個車門都有打開，車
    上的人都有下車。」等語（均參見本院98年12月8 日審理筆
    錄），上開二位證人均證述車號ＦＴ－0829號之藍色裕隆自
    用小客車上之乘客皆有持木棍下車。
  (三)又現場錄影光碟經本院勘驗之結果顯示：「一、中正路以北
    之路口監視器錄影畫面顯示96年12月8 日凌晨2 時57分23秒
    ，車號ＦＴ-0289 號自用小客車出現，並有一人自該車左側
    （即駕駛座側）下車，該車門未關閉，該車右側在鏡頭外無
    法辨識有無人員自右側下車，同日凌晨2 時58分11秒有一人
    自左側上車，該車並於同日凌晨2 時58分16秒駛離。二、該
    車左側人員下車後於2 點57分45秒，該車有上下晃動。」，
    有本院97年度易字第1219號勘驗筆錄可稽（見上開卷宗第60
    頁），足見在該車左側駕駛座側人員下車、上車之間（2 時
    57分23秒至2 時58分11秒間），因於2 時57分45秒時該車尚
    有上下晃動之情，應認斯時該車亦有其他人員下車。是由上
    開勘驗結果，亦可證證人戊○○、丁○○於本院審理時證述
    ：車號ＦＴ－0829號之藍色裕隆自用小客車上之乘客均有下
    車等語應可採信。被告己○○空言辯稱：伊與甲○○均未下
    車屬飾卸之詞，洵無足採。
  (四)按共同正犯間，非僅就其自己實施之行為負其責任，並在犯
    意聯絡之範圍內，對於他共同正犯所實施之行為，亦應共同
    負責，上訴人既持扁擔，邀帶他人共同行毆，即無區別刀傷
    、木器傷而分負責任之理（最高法院32年上字第1905號判例
    意旨可資參照）。證人戊○○、丁○○於本院審理時雖均證
    稱：當天被告己○○是否有砸車，伊沒有印象等語，惟證人
    丁○○迭於警詢、偵訊及本院審理時均明確證稱共犯甲○○
    即為持木棍砸其車輛之人（偵卷第11至13、45、46頁，本院
    97年度易字第1219卷第35、36頁，本院98年12月8 日審理筆
    錄），且裕隆藍色速利小客車（即甲○○所駕駛之車號ＦＴ
    －0829號自小客車）上的人都有下車，下車時手上均持木棍
    ，至於其他三台車上的人亦有下車，手持木棍等物，分為二
    批人，其中一批人約6 、7 人前往砸毀丙○○所使用、車牌
    號碼2007－ＬＥ號自用小客車（當時由丁○○駕駛）之玻璃
    、鈑金、燈具，另一批人則砸毀戊○○所有、車牌號碼Ｍ3
    －8633號自用小客車之玻璃、鈑金、燈具之情，亦據證人戊○○、丁○○於本院審理時證述屬實（見本院98年12月8 日
    審理筆錄），揆諸前揭說明，被告己○○既共同搭乘共犯甲○○所駕駛之ＦＴ－0829號自小客車前往現場，到達現場後
    ，共犯甲○○與其他三輛車之其他人均持木棍等物，分別砸
    毀車牌號碼2007－ＬＥ號、Ｍ3 －8633號自小客車之玻璃、
    鈑金、燈具，且被告己○○到達現場後亦持木棍下車，揆諸
    前揭說明，既被告己○○持木棍之物，隨同他人至現場搗毀
    車輛，足見被告己○○與甲○○及其餘持木棍之他人，應有
    犯意之聯絡及行為之分擔，而應對其他共同正犯所實施之行
    為，亦應負責至明。
  (五)綜上所述，本件事證明確，被告己○○毀損器物之犯行，應
    堪認定。
參、論罪科刑部分
    核被告己○○所為，係犯刑法第354 條之毀損器物罪。被告
    與甲○○、自稱澎志強之成年男子及其他不詳之成年男子間
    就上開犯行，有犯意聯絡及行為分擔，為共同正犯。爰審酌
    被告任意破壞告訴人所有之自用小客車，造成該等自用小客
    車受損非輕，且犯後猶飾詞以辯，迄今仍未與告訴人達成和
    解，顯無悔意，然考量被告僅係受他人邀約始共同前往，並
    非主謀，及其犯罪之動機、目的、手段、品行、生活狀況、
    智識程度等一切情狀，量處如主文所示之刑，並諭知易科罰
    金之折算標準。
據上論斷，應依刑事訴訟法第299 條第1 項前段，刑法第28條、
第354 條、第41條第1 項前段，刑法施行法第1 條之1 ，判決如
主文。
本件經檢察官紀雅惠到庭執行職務。
中    華    民    國    99    年    1     月    5     日
                  刑事第九庭    法    官  黃齡玉
以上正本證明與原本無異。
如不服本判決應於收受判決後10日內向本院提出上訴書狀，並應
敘述具體理由；其未敘述上訴理由者，應於上訴期間屆滿後20日
內向本院補提理由書狀( 均須按他造當事人之人數附繕本) 「切
勿逕送上級法院」。
告訴人或被害人對於判決如有不服具備理由請求檢察官上訴者，
其上訴期間之計算係以檢察官收受判決正本之日期為準。
中    華    民    國    99    年    1     月    5     日
                                書 記 官  林嘉賢
附錄本案論罪科刑法條全文：
中華民國刑法第354條
（毀損器物罪）
毀棄、損壞前二條以外之他人之物或致令不堪用，足以生損害於
公眾或他人者，處 2 年以下有期徒刑、拘役或 5 百元以下罰金
。

司法院資訊處製作；財團法人民間司法改革基金會備份。
